臺灣臺南地方法院民事裁定
111年度家親聲抗字第36號
抗  告  人  甲○○  住○○市○鎮區○○○路00巷0弄0號1樓
相  對  人  乙○○
代  理  人  蘇文斌律師
            許婉慧律師
            郭子誠律師
            方彥博律師
上列當事人間請求酌定未成年子女會面交往方式事件，抗告人對
於中華民國111年6月21日本院111年度家親聲字第150號第一審裁
定提起抗告，本院管轄之第二審合議庭裁定如下：
    主  文
一、抗告駁回。
二、抗告程序費用新臺幣1,000元由抗告人負擔。
    理  由
一、抗告人即原審聲請人（下稱抗告人）於原審以兩造協議離婚
    時，約定未成年子女丙○○（女，民國000年00月00日生，身
    分證統一編號：D22*****00號，下稱未成年子女）權利義務
    之行使或負擔由兩造共同任任之，另約定抗告人與未成年子
    女會面交往之方式，然相對人有違反上開關於抗告人與未成
    年子女會面交往方式之約定，故請求改由抗告人擔任未成年
    子女之主要照顧者，相對人則以兩造於本院109年度司家非
    調字第347號經調解委員協調後，已擬就抗告人得固定隔週
    六、日攜未成年子女返回其高雄住家，雙方均遵守履行上開
    協議無礙，故請求抗告人得依上開調解內容繼續與未成年子
    女會面交往之反聲請。原裁定以相對人未阻礙抗告人探視未
    成年子女，僅係雙方在探視子女溝通不良且有認知歧異，尚
    難僅因抗告人主觀上認為無法順利與未成年子女會面交往，
    即認定相對人有不利於未成年子女之情事，故駁回抗告人之
    聲請，並審酌兩造離婚協議關於抗告人與未成年子女會面交
    往之方式，除因時間不固定，在雙方未建立良好溝通管道之
    下，實行上有其困難，亦未考量日後未成年子女學齡時之學
    校作息時間，顯不利抗告人與未成年子女之親權交流，認有
    依相對人反聲請而改定抗告人與未成年子女會面交往方式、
    期間之必要，故裁定抗告人得依原裁定附表所示之方式、期
    間與未成年子女會面交往。
二、抗告人不服原裁定提起抗告，其抗告意旨略以：
（一）兩造離婚時早已約定抗告人與未成年子女會面交往之方式
      為「女方得每周任選三日探視未成年子女，並得帶未成年
      子女出遊及過夜，若當周女方有事，得再與男方協議探視
      期日」，然因相對人事後拒絕履行上開協議內容，經多次
      協調無果後，抗告人不知所措，加上不懂法律，將請求履
      行探視合意訴訟誤主張為聲請改定未成年子女親權請求，
      經本院以109年度司家非調字第347號（下稱前案）審理，
      因相對人於前案審理中一再拒絕讓抗告人繼續探視未成年
      子女，抗告人擔心裁判前恐無法再見到未成年子女，因不
      懂法律，才會聽取當時調解委員建議，於裁判前擬定「暫
      時探視方案」，然於前案調解後，因抗告人遲遲等不到開
      庭通知，經詢問親友後始知抗告人本得依兩造離婚協議書
      所約定之探視方案與未成年子女會面交往，無須聲請改定
      親權，抗告人因而撤回前案，但相對人仍拒絕履行兩造離
      婚協議書所約定之探視方案，抗告人迫於無奈只能再次提
      起本件聲請。是抗告人自始均無欲以前案裁判前之「暫時
      探視方案」取代兩造原本於離婚協議書所約定之探視方案
      ，原裁定漏未審酌上情，誤將前案所擬之未成年子女暫時
      探視方案認定為兩造欲取代先前離婚協議書之探視方式進
      行審酌，顯有認事用法之違誤。
（二）又相對人明知兩造早已於離婚協議書中約定未成年子女之
      探視方案，卻一再拒絕履行，不斷恐嚇抗告人必須遵照相
      對人強迫履行的探視時間，即只能隔週六、日探視未成年
      子女，否則須等裁判出來，抗告人才能見到未成年子女，
      相對人甚至於未成年子女不滿2歲時，便以課業為由一直
      縮短抗告人探視時間，但相對人亦有幫未成年子女請假不
      顧課業之情形，相對人所為顯然已構成不友善父母，然原
      裁定所援引之訪視報告漏未審酌上情，誤認相對人並無阻
      礙抗告人探視未成年子女之行為及未構成不友善父母云云
      ，顯與事實不符，是原裁定以錯誤之訪視報告內容據以駁
      回抗告人請求，顯有認事用法之違誤。
（三）原裁定漏未審酌未成年子女僅有4歲餘，迫切需要父母之
      陪伴，然相對人任職工程師，每天均須早上8時出門，至
      晚上5時才能下班，平日只能將未成年子女送至幼稚園照
      顧，無時間陪伴未成年子女，且下班後相對人亦不擅長做
      飯，只會購買便當給未成年子女食用，從不顧及未成年子
      女之健康，且未成年子女為女童，居家生活由身爲男性之
      相對人擔任主要照顧者亦多有不便。反觀抗告人從事居家
      照顧工作，工作時間相當彈性，除可決定工作日期外，亦
      可調整工作時間為平日上午8時30分至中午12時，於抗告
      人上午工作時，抗告人父母均可協助照料未成年子女，抗
      告人下班後，則全由抗告人負責照顧未成年子女，因此改
      由抗告人擔任主要照顧者，應對未成年子女較為適宜。
（四）相對人於本件抗告審111年9月5日開庭進行至一半時，才
      表示其將於111年10月底調至臺北工作，近日聽聞未成年
      子女與相對人之住處及幼稚園已覓妥，兩造目前仍是未成
      年子女之共同親權人，但前揭關乎未成年子女之重大事項
      ，相對人均未事先告知抗告人，抗告人至今連未成年子女
      新的幼稚園及相對人搬至臺北之確切時間均不知情，相對
      人亦未曾交接未成年子女聯絡簿，關於未成年子女之消息
      ，抗告人皆無從得知。則為確保未成年子女最佳利益，請
      求改定由抗告人擔任未成年子女主要照顧者，並讓未成年
      子女繼續留在南部就學、生活，相對人得於每月第1、3、
      5週之週五未成年子女下課後，接回未成年子女，至隔週
      週一上午將未成年子女送回學校上課；於每週週三得陪同
      未成年子女共進晚餐並接回同宿，翌日即週四上午將未成
      年子女送回學校；寒暑假之探視時間得依原審裁定之方式
      進行。惟若相對人堅持將未成年子女轉學至臺北，則請求
      裁定兩造輪流與未成年子女同住1週（於每週五進行交接
      ），並負責接送未成年子女上下課，此方案無需另行協調
      寒暑假之探視時間，又雙方交接時需連同未成年子女之聯
      絡簿、健保卡等物品一併交付，在不影響未成年子女正常
      作息下，雙方得為通信、通話、致贈禮物等行為。
（五）並聲明：⒈原裁定不利於抗告人之部分廢棄；⒉改定抗告人
      為未成年子女丙○○之主要照顧者，或依兩造離婚協議書所
      約定之探視方案履行。　　　
三、相對人就本件抗告答辯意旨則以：
（一）緣兩造未深思熟慮下，於離婚協議書約定「女方得每周任
      選三日探視未成年子女」，致相對人無法評估、預見抗告
      人往後每週之探視時間，亦致相對人長時間無法於週末假
      期陪伴未成年子女，此誠為雙方往後一切爭執、口角之根
      源主因，所幸於前案經調解委員協調後，於本院109年度
      司家暫字第21號調解筆錄中擬定未成年子女會面交往之時
      間及方式，即抗告人固定隔週六、日攜未成年子女返回其
      高雄住家（見原審司家非調字卷第111至113頁），抗告人
      於本件抗告狀卻稱其因不懂法律，才會聽取當時調解委員
      建議，於裁判前擬定「暫時探視方案」云云，然此係經雙
      方一再確認、合意下，所共同擬定之會面交往方案，並使
      兩造均得以隔週與未成年子女共度難得之週末休假時光，
      雙方均遵守履行上開協議無礙，歷時逾1年有餘，詎抗告
      人現又一再主張欲堅守過往每週得任選3天探視之方式，
      除使相對人難以恪守配合，對相對人之工作及未成年子女
      之學業穩定性均造成衝擊，難謂與未成年子女最佳利益相
      符。相對人於原審實因兩造離婚協議書所定之探視方式過
      於粗糙、籠統，造成身為主要照顧者之相對人及未成年子
      女於工作、學業、生活上之種種不便，更為兩造多生齟齬
      事端之緣故，始請求繼續依循過往行之有年之暫時處分內
      容，即採隔週與未成年子女會面交往之方式，誠無不公平
      或不合理之處。
（二）相對人始終堅守未成年子女之最佳利益，因擔心未成年子
      女需重新適應陌生之同學、老師，對子女所造成之內心衝
      擊恐非輕，故不欲無端遷異未成年子女之就學環境，且因
      相對人持續為未成年子女之主要照顧者，對未成年子女之
      飲食、日常作息均知悉甚詳，並持續維持未成年子女穩定
      與抗告人之會面交往無虞。又相對人烹煮飯菜技術實為全
      家最好之人，實則抗告人連未成年子女滿4個月後應開始
      準備副食品乙事均不知悉，相對人因深知副食品為嬰幼兒
      補充營養、練習吞嚥、咀嚼所不可或缺，每每趁半夜未成
      年子女睡眠後，自己上網搜尋相關製程資料，學習製作食
      物泥及各種食材搭配後予以冷凍，下班即可用電鍋重新加
      熱，未成年子女吃得很開心，還會指定明天要吃什麼，相
      對人母親前來協助照顧時，未成年子女也會指定阿嬤要煮
      什麼給她吃，其樂融融，此有相對人當時製作副食品供抗
      告人餵食未成年子女之照片數紙可參（見本院卷第105至1
      45頁）。
（三）綜上所陳，抗告人提起本件抗告實無理由，請求駁回等語
      資為抗辯。
四、本院之判斷：
（一）本院審酌全案卷證，認原認定之結果於法並無不合，應予
      維持，並引用原裁定記載之事實與理由，另就抗告意旨補
      充理由於後。
（二）抗告人固以前詞主張：原裁定改定抗告人與未成年子女會
      面交往之方式、期間，違反兩造離婚時之親權協議，及相
      對人有違反友善父母原則及擔任未成年子女主要照顧者卻
      對未成年子女未盡保護教養義務之情事，原裁定卻駁回抗
      告人改定未成年子女主要照顧者之請求，認原裁定違法、
      不當云云，惟：
    ⒈按行使、負擔權利義務之一方未盡保護教養之義務或對未
      成年子女有不利之情事者，他方、未成年子女、主管機關
      、社會福利機構或其他利害關係人得為子女之利益，請求
      法院改定之，民法第1055條第3項定有明文。又所謂未盡
      保護教養之義務或對未成年子女有不利之情事者，例如疏
      於照顧或對子女有暴力傾向等情事（最高法院102年台簡
      抗字第30號裁定意旨參照）。再依民法第1055條之1第1項
      規定，法院為民法第1055條之裁判時，應依子女之最佳利
      益，審酌一切情狀，尤應注意民法第1055條之1第1項各款
      事項，其中第6款「父母之一方是否有妨礙他方對未成年
      子女權利義務行使負擔之行為」事項，考其立法意旨，係
      有鑑於父母親在親權酌定事件中，往往扮演互相爭奪之角
      色，因此有時會以不當之爭取行為（例如：訴訟前或訴訟
      中隱匿子女、將子女拐帶出國、不告知未成年子女所在等
      行為），獲得與子女共同相處之機會，以符合所謂繼續性
      原則，故增列此規定，供法院審酌評估父母何方較為善意
      ，以作為親權所屬之判斷依據，即學理上所稱「友善父母
      原則」，指為維護未成年子女最佳利益，父母雙方均應讓未
      成年子女與未同住之一方維持密切聯繫並保持良好互動關係
      ，否則亦不適任親權人，蓋使未成年子女與未任親權人一
      方之父母固定保持私人關係及直接聯繫係聯合國1989年兒
      童權利公約第9條第3項所保障未成年子女之重要權利，依
      兒童權利公約施行法第2條規定，具有國內法律之效力，
      不容擔任親權人之父母恣意侵害，其無故侵害未成年子女
      上開重要權利，自亦屬對未成年子女有不利之情事。又民
      事訴訟之證明程度須達「相當之證明」（最高法院87年度
      台上字第730號判決意旨參照），即主張該事實存在之當
      事人所提出之證據，證明程度需使法院認定該事實存在之
      心證相當，且優於主張該事實不存在之他造當事人，方得
      認該事實存在，係採優勢證據法則。
    ⒉查：
      ⑴兩造離婚時協議共同行使未成年子女之親權，由相對人
        擔任未成年子女之主要照顧者，並負擔其生活教育費用
        全額，而抗告人有權每週任選3日探視未成年子女，並
        得帶未成年子女出遊及過夜，若當週抗告人有事，得再
        與相對人協議探視期日之事實，業據抗告人提出兩造離
        婚協議書影本1份為證（見原審司家非調字卷第13頁）
        ，且為相對人所不爭執，自堪信為真實，從而揆諸上開
        說明，除非相對人有對未成年子女未盡保護教養之義務
        或對未成年子女有不利之情事，否則基於家庭自治原則
        ，法院不得任意推翻兩造上開關於未成年子女之親權協
        議（包含會面交往之協議）。
      ⑵抗告人雖以前詞指摘原裁定未依兩造上開親權協議，恣
        意依兩造於前案調解成立之暫時探視方案酌定抗告人與
        未成年子女會面交往之方式及期間，於法有違云云。惟
        原裁定並非係因有前案調解成立之暫時探視方案而改定
        抗告人與未成年子女會面交往之方式、期間，係因兩造
        離婚協議關於抗告人與未成年子女會面交往之方式，因
        時間不固定，在兩造未建立良好溝通管道之下，實行上
        有其困難，亦未考量日後未成年子女學齡時之學校作息
        時間，顯不利抗告人與未成年子女之親權交流為由，予
        以改定，可知原裁定係因認為兩造離婚協議關於抗告人
        與未成年子女會面交往之方式不利於未成年子女，方改
        定抗告人與未成年子女會面交往之方式、期間，本院審
        酌兩造離婚協議關於抗告人與未成年子女會面交往之方
        式確有原裁定所述不利未成年子女之情事，且原裁定所
        改定之抗告人與未成年子女會面交往之方式、期間，將
        兩造接送未成年子女之方式、期間予以特定，除可弭平
        兩造因互信不足所造成交接未成年子女之困難外，並兼
        顧未成年子女就學作息之穩定，核屬妥適，應認原裁定
        依法改定抗告人與未成年子女會面交往之方式、期間，
        並無違法、不當，抗告人猶執前詞請求廢棄原裁定，請
        求使其得按兩造離婚協議與未成年子女會面交往云云，
        委無足採。
      ⑶至於抗告人以前詞主張相對人阻礙其與未成年子女會面
        交往，及相對人擔任未成年子女之主要照顧者未盡保護
        教養義務，不利於未成年子女部分，關於相對人阻礙未
        成年子女與抗告人會面交往部分，原裁定業已依財團法
        人高雄市基督教家庭服務協會及臺南市童心園社會福利
        關懷協會訪視兩造及未成年子女結果，認相對人並未阻
        礙抗告人與未成年子女會面交往，僅係兩造溝通不良且
        有認知上之歧異，本院審酌抗告人確實係因無法按上開
        兩造離婚協議中對未成年子女不利之會面交往方案與未
        成年子女會面交往，而單方面在主觀上認為相對人阻礙
        其與未成年子女會面交往，訪視報告之認定並無違誤，
        故原裁定據訪視報告認為相對人實際上並無阻礙抗告人
        與未成年子女會面交往，並基於家庭自治原則，認無改
        定未成年子女主要照顧者之必要，其認事用法均無違誤
        ；另抗告人主張相對人擔任未成年子女之主要照顧者未
        盡保護教養義務部分，僅空言「未成年子女僅有4歲餘
        ，迫切需要父母之陪伴，然相對人任職工程師，每天均
        須早上8時出門，至晚上5時才能下班，平日只能將未成
        年子女送至幼稚園照顧，無時間陪伴未成年子女，且下
        班後相對人亦不擅長做飯，只會購買便當給未成年子女
        食用，從不顧及未成年子女之健康，且未成年子女為女
        童，居家生活由身爲男性之相對人擔任主要照顧者亦多
        有不便」云云，並未提出實據，且在現今社會，即便夫
        妻未離婚，雙薪家庭之父母亦勢必借助托兒機構及外食
        育兒，故僅以上開情詞，亦不足以構成相對人擔任未成
        年子女之主要照顧者未盡保護教養義務之理由，故仍應
        認原裁定駁回抗告人改定未成年子女主要照顧者之聲請
        ，並無違法、不當，抗告人猶執前詞請求廢棄原裁定，
        將未成年子女之主要照顧者改定為抗告人云云，核與首
        揭規定有違，亦無足採。
五、綜上所述，原裁定駁回抗告人改定未成年子女主要照顧者之
    聲請，及依相對人之反聲請改定抗告人與未成年子女會面交
    往之方式、期間，經核並無違法、不當，抗告人猶執前詞求
    予廢棄改判，為無理由，應予駁回。
六、本件事證已明，兩造其餘攻擊防禦方法及所提證據，經斟酌
    後，核與本件之結論，不生影響，爰不一一論列，附此敘明
    。
七、據上論結，本件抗告為無理由，依家事事件法第97條，非訟
    事件法第46條、第21條第2項、第24條第1項，民事訴訟法第
    495條之1第1項、第449條第1項、第78條，裁定如主文。
中　　華　　民　　國　　111 　年　　10　　月　　18　　日
                  家事法庭  審判長法  官  許育菱
                                  法  官  葉惠玲
                                  法  官  游育倫
以上正本係照原本作成。
如不服本裁定，僅得於收受本裁定正本送達後10日內，以適用法
規顯有錯誤為理由，向本院提出再抗告狀，並應繳納再抗告裁判
費新臺幣1,000元。
提起再抗告應委任律師或具有律師資格之人；委任有律師資格者
，並應附具律師資格證書及釋明委任人與受任人有民事訴訟法第
466條之1第1項但書或第2項所定關係之文書影本。
中　　華　　民　　國　　111 　年　　10　　月　　18　　日
                                  書記官 李鎧安